臺灣高等法院刑事判決　　　　　　　　　96年度上訴字第41號
上　訴　人
即　被　告　　甲○○
選任辯護人　　毛英富律師
　　　　　　　周彥憑律師
上列上訴人因違反槍砲彈藥刀械管制條例案件，不服台灣桃園地
方法院95年度訴字第1928號，中華民國95年11月21日第一審判決
（起訴案號：台灣桃園地方法院檢察署95年度偵字第2734號），
提起上訴，本院判決如下：
    主  文
上訴駁回。
    事  實
一、甲○○前於民國（下同）91年間，經其弟陳智勇（已歿）告
    知藏放仿BERETTA廠84型半自動手槍所製造之槍枝，換裝土
    造金屬槍管、土造金屬槍機而成具有殺傷力之改造手槍1支
    及具直徑約8.9㎜土造金屬彈頭之土造子彈10顆，在甲○○
    位於桃園縣桃園市○○○路○段58之1號之住處後方，嗣於93
    年7月間某日，甲○○在上開住處後方除草時，發現陳智勇
    所告知之上述槍、彈，即未經許可而予以持有，並不定期取
    出保養，另於94年12月25日攜帶上述槍、彈至虎頭山試射4
    發，均正常擊發，嗣於95年1月10日晚間9時10分許，為警在
    甲○○上開住處後方鐵皮屋內查獲，並扣得前揭改造手槍1
    支及土造子彈6顆。
二、案經臺北市政府警察局移送臺灣桃園地方法院檢察署檢察官
    偵查起訴。
    理  由
一、上揭犯罪事實，業據上訴人即被告甲○○迭於警詢、偵查、
    原審及本院審理時坦承不諱，並有改造手槍1支及土造子彈
    6顆扣案可佐，而前開改造槍彈，經送鑑後，認前述改造手
    槍1支（含彈匣1個，獲案後槍枝管制編號：0000000000號）
    係由仿BERETTA廠84型半自動手槍所製造之槍枝，換裝土造
    金屬槍管、土造金屬槍機而成之改造手槍，機械性能良好，
    可擊發適用之子彈，認具殺傷力；另送鑑子彈6顆，均係具
    直徑約8.9㎜之土造金屬彈頭之土造子彈，經全數試射，均
    可擊發，認具殺傷力等情，此有內政部警政署刑事警察局95
    年2月7日刑鑑字第0950008459號槍彈鑑定書及95年6月2日刑
    鑑字第0950050325號函各1份在卷可稽，足認被告前開自白
    與事實相符，堪以採信。本件事證明確，自應依法論科。
二、論罪科刑部分：
  (一)按被告行為後，刑法部分條文業於94年2月2日經總統以華總
    一義字第09400014901號令修正公布，並於95年7月1日施行
    （下稱新刑法，修正前刑法下稱舊刑法），參酌最高法院95
    年5月23日刑事庭第8次會議決議意旨，新刑法第2條第1項之
    規定，係規範行為後法律變更所生新舊法律比較適用之準據
    法，於新刑法施行後，應適用新刑法第2條第1項之規定，為
    「從舊從輕」之比較。另於比較時應就罪刑有關之共犯、未
    遂犯、想像競合犯、牽連犯、連續犯、結合犯，以及累犯加
    重、自首減輕暨其他法定加減原因（如身分加減）與加減例
    等一切情形，本於統一性及整體性原則，綜其全部罪刑之結
    果而為比較。準此而論，本案涉及法律變更之部分如下：
  1.被告行為後，刑法第33條第5款業已修正規定「罰金：新臺
    幣1千元以上，以百元計算之。」，與修正前舊刑法第33條
    第5款規定「罰金：1元（折算新臺幣為3元）以上。」不同
    。比較新舊法結果，以舊法較有利於行為人，新法並無對被
    告較為有利之情形，應適用舊法。
  2.修正前刑法第42條第2項但書規定易服勞役期間最長為6個月
    ，修正後刑法第42條3項但書則提高為1年，但修正前刑法第
    42條第2項前段規定易服勞役以1元以上3元以下折算1日，並
    依修正前罰金罰鍰提高標準條例第2條規定提高1百倍後，亦
    即以新臺幣300元以上900元以下折算1日，然依修正後刑法
    第42條第3項前段規定「易服勞役以新臺幣1千元、2千元或3
    千元折算日」，此已影響行為人刑罰之法律效果，自屬法律
    有變更，經比較新舊法之結果，本件易服勞役之期限若未逾
    6個月，修正後之規定得以較高之金額折算1日，而折抵出較
    少之易服勞役日數，則修正後規定對於被告較為有利，應適
    用新法。又易刑處分依新刑法第2條第1項之規定，應適用最
    有利於行為人之法律，而無經比較新舊法後一體適用新舊刑
    法之必要（最高法院95年刑事庭第8次會議決議意旨參照）
    ，併此說明。
  (二)次按持有槍砲為長時間之繼續，乃行為之繼續而非狀態之繼
    續，故如未受允准，持有槍砲而無正當理由之行為持續長時
    間，於終止持有前，均在其犯罪行為實施中。其間法律縱有
    變更，其行為既繼續實施至新法施行以後，即與犯罪後法律
    有變更之情形不同，不生新舊法比較適用之問題（最高法院
    75年度台上字第3370號判決意旨參照）。查槍砲彈藥刀械管
    制條例第11條於94年1月26日修正公布（同年月28日生效）
    ，該條例第8條與第10條、第11條合併修正移列為修正條文
    第8條，原條例第10、11條刪除，惟依前揭說明，被告持有
    改造手槍之行為繼續至95年1月10日始被查獲，乃行為之繼
    續而非狀態之繼續，故不生行為後法律變更，此部分自無新
    舊法比較之問題，應適用其行為終止時之現行槍砲彈藥刀械
    管制條例第8條第4項之規定論處。另該條例第12條之規定則
    未經修正，亦無新舊法比較之問題，被告之辯護人認本件應
    比較新舊法後，適用修正前之規定，顯有誤會，合先敘明。
  (三)查被告未經中央主管機關許可無故持有前揭具殺傷力之改造
    手槍及土造子彈，核其所為，係犯槍砲彈藥刀械管制條例第
    8條第4項之未經許可持有可發射子彈具有殺傷力之改造手槍
    罪，及同條例第12條第4項之未經許可持有子彈罪。被告以
    一行為持有前開改造手槍及子彈，係以一行為同時觸犯二罪
    名，為想像競合犯，應依刑法第55條之規定，從一重之未經
    許可持有其他可發射子彈具有殺傷力之改造手槍罪處斷，又
    刑法第55條雖經修正，惟該條但書係科刑之限制，為法理之
    明文化，非屬法律之變更（最高法院95年刑事庭第8次會議
    決議意旨參照），附為敘明之。
三、原審以被告犯罪明確，而適用槍砲彈藥刀械管制條例第8條
    第4項、第12條第4項，修正後刑法第11條前段、第2條第1項
    但書、第55條、第42條第3項前段、第38條第1項第1款，並
    審酌被告值此槍彈氾濫之際，非法持有具殺傷力之改造手槍
    及土造子彈，對於社會治安潛藏高度危險，惡性非輕，惟念
    其犯罪後全盤供出犯行不諱，態度良好，及其持有改造手槍
    1支及土造子彈10顆，數量亦非鉅大，暨其犯罪動機、目的
    、手段、生活狀況等一切情狀，判處有期徒刑三年二月，併
    科罰金新台幣5萬元，併就罰金部分諭知易服勞役之折算標
    準，並說明：扣案之改造手槍1支（含彈匣1個，獲案後槍枝
    管制編號：0000000000號），業經鑑定具有殺傷力，已詳如
    前述，自屬違禁物，應依刑法第38條第1項第1款之規定宣告
    沒收。至被告試射之子彈4顆及鑑定試射之子彈6顆，已因試
    射擊發而不具殺傷力，自非違禁物，且非供被告預備為前揭
    犯行，或為前開犯行所用、所得之物，爰不予宣告沒收之。
    經核原判決上開認事用法，洵無違誤，量刑亦屬妥適，被告
    雖上訴辯稱：被告持有系爭手槍之行為於93年7月間其犯罪
    即已完成，其後之持有行為乃犯罪之狀態繼續而非行為繼續
    ，據此，應有法律變更之適用，且被告係主動交出系爭槍彈
    ，應適用刑法第62條自首之規定，且被告自始坦認犯行，亦
    應有刑法第59條酌減刑期規定之適用餘地並請求輕判給予緩
    刑之宣告等語而指摘原判決。惟按「槍砲彈藥刀械管制條例
    第7條第4項，係將持有與寄藏手槍罪為分別之處罰規定，而
    寄藏與持有，均係將物置於自己實力支配之下，僅寄藏必先
    有他人之持有行為，而後始為之受寄代藏而已，故寄藏之受
    人委託代為保管，其保管之本身，亦屬持有，不過，此之持
    有係受寄之當然結果，雖不應另就持有予以論罪，然未經許
    可持有手槍，其持有之繼續，為行為之繼續，亦即一經持有
    手槍，罪已成立，但其完結須繼續至持有行為終了時為止。
    則包括持有之寄藏手槍行為，自亦為行為之繼續，其犯罪之
    完結須繼續至寄藏行為終了時為止。此與司法院院解字第36
    32號解釋所稱寄藏贓物罪於寄藏行為完畢時其犯罪即已完成
    ，其後之占有該贓物乃犯罪之狀態繼續，而非行為繼續，迥
    不相同。」（最高法院88年第8次刑事庭會議決議參照），
    是本件被告最初持有系爭手槍之時間為93年7月間，雖係在
    槍砲彈藥刀械管制條例於94年1月26日修正公布施行前，然
    其持有行為繼續至95年1月10日始被查獲，其持有行為之終
    了既在該條例修正公布施行後，自無行為後法律變更可言，
    依上開最高法院刑事庭會議決議意旨，即應適用修正後之槍
    砲彈藥刀械管制條例第8條第4項論處（最高法院74年度台上
    字第3400號、88年度台上字第4608號刑事判決、88年度台抗
    字第168號刑事裁定並參照）；又本件被告係於警員持搜索
    票於其住處執行搜索時查獲系爭槍彈，且該搜索票即係以槍
    砲彈藥刀械管制條例案為其案由，且搜索範圍及於被告位於
    台北縣鶯歌鎮○○路之住處、身體及其本身騎用之機車，此
    有台灣板橋地方法院95年度聲搜字第68號搜索票1份附卷可
    稽，足見警方對於被告之涉犯槍砲條例案件，早有線報，已
    知有犯罪嫌疑而前往搜索，且被告亦同意警方在其桃園市○
    ○○路住處搜索，亦有其自願搜索同意書存卷可憑，準此，
    系爭藏放於被告住處後方鐵皮屋之槍彈遭警方搜出查獲乃屬
    必然，縱認係被告主動配合警方搜索而交出系爭槍彈，亦難
    謂符合刑法第62條自首之規定；又刑法第59條之得酌量減輕
    其刑者，必須犯罪另有特殊之原因與環境等情，而在客觀上
    足以引起一般同情，認為即予宣告法定最低度刑期猶嫌過重
    者，始有其適用，至於犯罪之動機、犯罪之手段或犯罪後之
    態度等情狀，僅可為法定刑內從輕科刑之標準，不得據為酌
    量減輕之理由（最高法院91年台上字第733號判決意旨參照
    ），本件被告甲○○雖坦認犯罪，態度良好，惟此僅為量刑
    之參考，並非其持有槍彈有何值堪憫恕之處，尚難憑此而依
    刑法第59條酌減其刑，從而，被告執前開情詞上訴指摘原判
    決不當，並無理由，應予駁回。
據上論斷，應依刑事訴訟法第368條，判決如主文。
本案經檢察官呂文忠到庭執行職務。
中　　華　　民　　國　　96　　年　　3　　月　　27　　日
　　　　　　　　　刑事第十四庭  審判長法　官 陳志洋
　　　　　　　　　　　　　　　　　    法　官 沈宜生
　　　　　　　 　 　　　　　　　　　　法　官 蔡聰明
以上正本證明與原本無異。
如不服本判決，應於收受送達後十日內向本院提出上訴書狀，其
未敘述上訴之理由者並得於提起上訴後十日內向本院補提理由書
（均須按他造當事人之人數附繕本）。
                                      書記官 楊麗雪
中　　華　　民　　國　　96　　年　　3 　　月　　28　　日
附錄：本案論罪科刑法條全文
現行槍砲彈藥刀械管制條例第8條第4項：
未經許可，持有、寄藏或意圖販賣而陳列第一項所列槍枝者，處
三年以上十年以下有期徒刑，併科新臺幣七百萬元以下罰金。
槍砲彈藥刀械管制條例第12條第4項：
未經許可，持有、寄藏或意圖販賣而陳列子彈者，處五年以下有
期徒刑，併科新台幣三百萬元以下罰金。
